【裁判字號】    89,易,972
【裁判日期】    890802
【裁判案由】    詐欺
【裁判全文】
臺灣高雄地方法院刑事判決                          八十九年度易字第九七二號
    公  訴  人  臺灣高雄地方法院檢察署檢察官
    被      告  戊○○
    選任辯護人  洪天慶
右列被告因詐欺案件，經檢察官提起公訴（八十八年度偵字第二七二五九號、八十八
年度偵續字第一八六號），本院判決如左：
    主  文
戊○○共同連續意圖為自己不法之所有，以詐術使人將本人之物交付，處有期徒刑壹
年肆月。
    事  實
一、戊○○與邱繼賢（已經本院八十八年度自緝字第三二號判處詐欺罪一年六月確定
    ）係夫妻關係，共同於高雄市○○區○○街三二號開設宜鑫貿易有限公司（下稱
    宜鑫公司），以經營買賣洋蔘、花旗蔘等為業。其二人雖於民國八十六年五月十
    四日辦理離婚，惟戊○○自八十六年十月初仍與邱繼賢共同於上址居住並經營上
    開洋蔘買賣生意。其二人於八十六年十月間，明知自己經濟已陷於困境而無支付
    貨款之能力，竟共同基於意圖為自己不法所有之概括犯意聯絡，連續：
（一）於八十六年十月間至八十七年一月間止，由邱繼賢出面至寶益隆貿易有限公司
      （下稱寶益隆公司）位於高雄市○○區○○街四十一號處，向該公司負責人庚○○佯稱欲購買美國花旗蔘、牛黃粉等藥材，並於每半個月結帳時簽發三個月
      為期之支票以資支付（嗣經提示退票後，改簽本票換回），致庚○○信以為真
      陷於錯誤，陸續於八十六年十月二十二日至八十七年一月十五日交付上開貨品
      ，貨款金額計新台幣（下同）八百二十三萬零三十七元。
（二）於八十六年十月間至八十七年二月間止，由邱繼賢出面至益祥貿易有限公司（
      下稱益祥公司）位於高雄市○○區○○街一○○號處，向該公司負責人甲○○
      佯稱欲購買洋蔘，並簽發以邱繼賢為發票人之本票及以戊○○為發票人之支票
      以為支應，致甲○○信以為真陷於錯誤，陸續於八十六年十月二十二日至八十
      七年二月十二日交付上開貨品，貨款金額計五百七十一萬六千二百四十六元。
（三）於八十六年十月間起至八十七年二月間止，由邱繼賢出面至朝騰貿易有限公司
      （下稱朝騰公司）位於高雄市三民區○○○路六五九號處，向該公司實際負責
      人丁○○（登記負責人為楊李秀英）佯稱欲購買洋蔘，並開立支票以為支付，
      致丁○○陷於錯誤陸續交付上開貨品，貨款金額計二百九十二萬九千五百元。
（四）於八十六年十二月間，由邱繼賢出面至高雄市三民區○○○路六五九號，向乙○○佯稱欲購買花旗蔘，並由邱繼賢簽發八十七年二月份到期支票以為支付，
      致乙○○陷於錯誤乃於八十六年十二月間陸續交付上開貨品，貨款金額計四十
      二萬九千元。
（五）於八十六年十二月十九日，共同前往香港地區向澤揚有限公司（下稱澤揚公司
      ）代表人丙○○（香港人）佯稱欲購買西洋蔘，致丙○○陷於錯誤陸續於八十
      六年十二月二十日、八十七年二月二十一日將上開貨品運至台灣交予邱繼賢二
      人，貨款金額計港幣二百零一萬四千一百零五點一四元（折合新台幣為八百三
      十九萬八千八百十八點二元）。
（六）嗣八十七年二月間，庚○○、甲○○、丁○○及乙○○等人陸續提示上開支票
      均不獲兌現，始知受騙。計邱繼賢、戊○○詐騙貨款所得金額計達二千五百七
      十萬三千六百零一點二元。
二、案經寶益隆公司、益祥公司、朝騰公司、澤揚公司、乙○○訴請臺灣高雄地方法
    院檢察署檢察官偵查起訴。
    理  由
一、訊據被告戊○○矢口否認有與其夫邱繼賢共犯詐欺犯行，辯稱：右開購買人蔘倒
    債完全是伊前夫邱繼賢之個人行為，伊不知情，亦未參與，伊於八十六年五月十
    四日與邱繼賢離婚後，就沒有住在一起了，八十六年十月初伊回高雄市○○街與
    邱繼賢同住，係邱繼賢懇求伊回去照顧二名年幼子女，伊始回去同住，此後生意
    均係邱繼賢在處理；至伊與邱繼賢共同前往香港及台中並非為訂購洋蔘，前往台
    中係陪邱繼賢向林永桔支付借款利息，至香港係前往購買保養品回來賣，僅是碰
    巧邱繼賢要至香港訂購洋蔘而一併同行而已云云。經查：
（一）被告戊○○與其前夫邱繼賢於八十六年十月初起仍共同於高雄市○○區○○街
      三二號宜鑫貿易有限公司居住，並經營蔘品生意乙節，業經告訴人寶益隆公司
      代表人庚○○、益祥公司代理人己○○○、朝騰公司代表人丁○○、澤揚公司
      代表人丙○○及乙○○等人到庭指訴綦詳，而邱繼賢與被告戊○○積欠告訴人
      右開貨款迄未清償，並有邱繼賢簽發之本票二十七紙、支票及退票理由單各十
      紙及貨物簽收單四份在卷可稽。
（二）告訴人益祥公司代理人己○○○到庭明確指述：「五百多萬元之貨款，皆是邱
      繼賢與戊○○離婚後仍共同居住於宜鑫公司處期間，向我們公司所訂之貨款，
      我們送貨去時戊○○有代收過；八十六年十月以前，宜鑫公司與我們公司雖有
      往來但金額很小，僅二、三萬元，後來邱繼賢訂貨支付之支票無法兌現，我去
      找他們，戊○○說他會處理，隔二、三天邱繼賢即持二張戊○○所簽發之支票
      （面額分別為八萬元及十五萬元）給我們，之後他們又叫了一百多萬元的貨後
      即跑掉」（本院卷第六九頁以下）等情，告訴人朝騰公司代表人丁○○到庭指
      述：「八十六年十月以前與邱繼賢交易金額很小，所積欠近三百萬元貨款，是
      邱繼賢出面向我們公司訂貨，我認為他們二人有聯手詐騙，因為出貨當天，戊○○還有到我們公司叫我們趕快出貨」（本院卷第五一、五二頁）等情明確，
      另告訴人指述被告於案發後仍與邱繼賢共同前往台中向林永桔洽談生意等情，
      復據證人林永桔證述屬實（參八十八年度偵續字第一八六號偵查卷第三一頁及
      本院八十八年度自緝字第三二號刑事卷第八三頁）。被告既於離婚後與前夫邱
      繼賢仍同住於宜鑫公司之處所，且曾參與公司貨物之催送、收受及共同外出洽
      談生意等工作，甚且以自己為發票人簽發二紙支票支付貨款（此有八十七年度
      偵字第一二四四八號偵查卷第二七頁支票二紙影本在卷可參），其顯係與邱繼
      賢共同經營宜鑫公司之業務，並知悉宜鑫公司之財務已陷於週轉不靈，應堪認
      定。被告所辯八十六年十月初伊回高雄市○○街與邱繼賢同住，僅係照顧二名
      子女，未參與生意經營等語，尚難採信。
（三）被告與前夫邱繼賢二人於八十六年十二月十九日，共同前往香港地區，且以夫
      妻身分向澤揚公司代表人丙○○購買西洋蔘達八百多萬元，並受丙○○安排住
      於香港之飯店，雙方言明出貨後三十日內交付貨款，詎被告到期未依約付款，
      來台找尋卻人去樓空等情，除據告訴人之代表人丙○○陳明在卷外（本院卷第
      一０三頁），並有在港飯店明細單及貨物簽收單四份在卷可憑。被告雖辯稱當
      時係去購買保養品回台販售，惟被告於檢察官八十八年六月二十九日偵查時供
      稱：「八十六年十二月十九日有與前夫及小孩一同去香港，我常去香港購物（
      已去香港好幾次），碰巧他要去香港做生意，我們就一起辦出境」（八十八年
      度偵續字第一八六號偵查卷第三一頁）等語，然經本院查證被告及其長子邱韋
      翔之出入境記錄，被告於該次出境前，僅於八十五年九月及八十六年四月二次
      出境可能前往香港地區（此有八十八年度偵字第二七二五九號偵查卷第二十九
      頁出入境紀錄可查），被告稱常去香港購物之詞，尚非無疑，又被告之子邱韋
      翔經查並未於八十六年十二月十九日出境，此亦有出入境紀錄（本院卷第九九
      頁）在卷可參，況且，被告並未提出當時係在販售保養品之營業證明，亦未提
      出其他相關證明文件，是其所辯當時非與邱繼賢前往洽購生意，係單純去買保
      養品回台販售等語，尚難採認。
（四）被告既明知其前夫邱繼賢所經營宜鑫公司已於八十六年底期間，週轉陷於困境
      ，其二人卻仍不知節制，陸續八十六年十月至八十七年二月之數月期間，向上
      開被害人等購入上開花旗蔘等藥材，金額高達二千五百餘萬元，嗣後均未給付
      任何貨款，已難謂無施詐之意。且被告所購入之上開藥材，金額匪淺，若被告
      順利售出，當可取得款項返還貨款，若未售出，亦應將存貨返還予出貨人，詎
      被告竟不支付分文貨款，復無將任何存貨返還告訴人，顯有悖常理。且被告於
      積欠上開貨款後，即任由告訴人等催討，迄未清償，益徵其確有詐欺之意。
（五）綜上所述，被告上開所辯，無非卸責之詞，不足採信，本件事證明確，被告與
      前夫邱繼賢確有共同詐欺犯行，洵堪認定。
二、核被告所為，係犯刑法第三百三十九條第一項之詐欺取財罪。被告與其前夫邱繼
    賢間具有犯意聯絡及行為分擔，為共同正犯。被告所為先後多次犯行，時間緊接
    ，犯罪構成要件相同，顯係出於概括之犯意為之，為連續犯，應依刑法第五十六
    條之規定以一罪論。公訴人雖未就被告共同詐欺乙○○部分提起公訴，惟此部分
    與被告上開詐欺寶益隆公司、益祥公司、朝騰公司、澤揚公司人蔘或花旗蔘之起
    訴部分，有連續犯之裁判上一罪關係，為起訴效力所及，本院自應一併審理。爰
    審酌被告明知其前夫邱繼賢經濟困難，復不知節制，仍與邱繼賢共同向他人大批
    購入洋蔘、花旗蔘等藥材，金額高達二千五百餘萬元，數目龐大，且迄今未曾償
    還告訴人等之損失，惟念本案犯罪主謀係邱繼賢，被告僅係居於輔助地位，且其
    素行尚佳，無犯罪前科（有台灣高雄地方法院檢察署刑案資料查註紀錄表在卷可
    佐），係一時失慮致罹刑章等一切情狀，量處如主文所示之刑，以資懲儆。
三、公訴意旨另以被告與邱繼賢共同基於意圖為自己不法所有之概括犯意聯絡，於八
    十六年十一月十日，佯稱欲招募民間互助會，由邱繼賢自任會首，招募會員庚○○、丁○○、乙○○等二十人成立民間互助會，約定每會會款十萬元，於每月十
    日開標，詎邱繼賢於收齊第一會會款後，於甫開標三次時，即逃逸無蹤，而詐得
    十七會之會款計一百七十萬元，因認被告尚涉有此部分之共同詐欺罪嫌云云。按
    公訴人認被告共同涉犯互助會詐欺罪嫌，無非以告訴人之指訴及有互助會會單一
    紙為其論據。訊據被告則堅決否認對此涉有詐欺犯行。經查：該互助會係被告前
    夫邱繼賢向被害人庚○○、蔡崇訓（己○○○之夫）、丁○○（以楊超欽名義跟
    會）、乙○○等人邀會，會務之聯繫及會款之收受均由邱繼賢為之，被告並未參
    與等情，已據被害人庚○○、丁○○、乙○○，及證人己○○○到庭陳明在卷（
    參本院卷第五二至五五頁、第六八頁），參以該互助會會單記載會首亦僅有邱繼
    賢一人（參八十七年偵字第一二四四八號偵查卷第二五頁），被告既無參與該互
    助會會款之邀會、收受會款等會務，自難遽斷被告對此部分涉有犯罪，此外，復
    查無其他積極證據足資認定被告有共同詐欺會款之犯行，原應為無罪之諭知，惟
    公訴意旨認此部分與前開有罪部分有裁判上一罪關係，爰不另為無罪之諭知，附
    此敘明。
據上論斷，應依刑事訴訟法第二百九十九條第一項前段、刑法第二十八條、第五十六
條、第三百三十九條第一項，罰金罰鍰提高標準條例第一條前段，判決如主文。
中      華      民      國    八十九    年      八      月      二      日
                                  臺灣高雄地方法院刑事第二庭
                                      法  官  施  柏  宏
右正本證明與原本無異。
如不服本判決，應於判決送達後十日內，向本院提出上訴狀。
                                      書記官  邱  秋  珍
中      華      民      國    八十九    年      八      月      二      日
附錄法條：
刑法第三百三十九條第一項：
意圖為自己或第三人不法之所有，以詐術使人將本人或第三人之物交付者，處五年以
下有期徒刑、拘役或科或併科一千元以下罰金。


司法院資訊處製作；財團法人民間司法改革基金會備份。
